臺灣高雄地方法院刑事判決　　　　　　　　　　　　九十三年度訴字第三０四九號
　　公　訴　人　臺灣高雄地方法院檢察署檢察官
　　被　　　告　戊○○　男　二.
　　選任辯護人　許清連律師
　　　　　　　　鄭淑貞律師
　　被　　　告　乙○○　男　二.
　　選任辯護人　洪士宏律師
　　　　　　　　林易玫律師
右列被告因強盜等案件，經檢察官提起公訴（九十三年度偵字第一八九六三號、第一
五三０一號、第一五三０二號），本院判決如左：
    主  文
戊○○共同意圖為自己不法之所有，以強暴至使不能抗拒而使人交付財物，累犯，處
有期徒刑伍年陸月，褫奪公權貳年，梅花扳手壹支及扣案之仿ＣＬＯＣＫ２７型半自
動手槍製造之不具殺傷力塑膠材質玩具手槍壹支（含彈匣壹個、玩具手槍空彈殼陸顆
），均沒收之；又意圖供行使之用，而交付偽造之通用紙幣，累犯，處有期徒刑年
肆月，扣案如附表二、三所示偽造通用紙幣，沒收之。應執行有期徒刑捌年陸月，褫
奪公權貳年，梅花扳手壹支、扣案之仿ＣＬＯＣＫ２７型半自動手槍製造之不具殺傷
力塑膠材質玩具手槍壹支（含彈匣壹個、玩具手槍空彈殼陸顆）及如附表二、三所示
偽造通用紙幣，均沒收之。
乙○○共同意圖為自己不法之所有，以強暴至使不能抗拒而使人交付財物，處有期徒
刑伍年肆月，褫奪公權貳年，梅花扳手壹支及扣案之仿ＣＬＯＣＫ２７型半自動手槍
製造之不具殺傷力塑膠材質玩具手槍壹支（含彈匣壹個、玩具手槍空彈殼陸顆），均
沒收之；又連續行使偽造之通用紙幣，處有期徒刑參年肆月，扣案驗鈔機壹台及如附
表一所示偽造通用紙幣，均沒收之。應執行有期徒刑捌年肆月，褫奪公權貳年，梅花
扳手壹支、扣案之仿ＣＬＯＣＫ２７型半自動手槍製造之不具殺傷力塑膠材質玩具手
槍壹支（含彈匣壹個、玩具手槍空彈殼陸顆）及驗鈔機壹台、如附表一所示偽造通用
紙幣，均沒收之。
    事  實
一、戊○○前於民國九十年間，因著作權法案件，經法院判處有期徒刑二月確定，並
    於九十一年五月二十七日易科罰金執行完畢，其與乙○○二人係朋友關係。九十
    三年四月十七日晚上七時許，乙○○在高雄縣鳳山市○○路丙○○住處附近，償
    還借款新台幣（下同）十萬元予丙○○後，返回高雄市○○區○○路二０三巷七
    十四弄三號住處，適戊○○駕駛車牌號碼５Ｗ─０６７５號自小客車，至該址找
    乙○○，因二人皆缺錢花用，遂共同謀議強盜乙○○償還與丙○○之款項，其等
    旋基於共同意圖為自己不法所有之強盜犯意聯絡，由乙○○攜帶其所有，客觀上
    足以使人誤信會危害人身，而於九十三年年初，在高雄市六合夜市所購買之仿Ｃ
    ＬＯＣＫ２７型半自動手槍製造事實上不具殺傷力之塑膠材質玩具手槍一把，駕
    駛上開戊○○所有自用小客車載戊○○，前往高雄縣鳳山市○○路丙○○住處，
    於同日晚間八時許，行經高雄縣鳥松鄉○○路六之一號旁時，見何孟興所有由甲○○使用之車號ＹＱＤＳ－二七九八號自小客車停放於該處，為免向丙○○強盜
    時留下線索，竟共同基於意圖為自己不法所有之犯意聯絡，由戊○○持其所有原
    置於上揭自小客車上，客觀上足為兇器使用之梅花板手一支（未據扣案）下車竊
    取何孟興上述車輛之後車牌一面，得手後，懸掛於戊○○上開車號為５Ｗ─０６
    ７５號自小客車之上，繼續駕車往丙○○住處駛去。途中乙○○撥電話詢問丙○○行蹤，丙○○告知乙○○即將外出，乙○○二人開車至丙○○高雄縣鳳山市○○路住處後，遂停車於丙○○住處附近等候。俟丙○○於同日晚上九時許，駕駛
    其所有ＺＱ─五０四九自用小客車外出，乙○○二人旋即駕車尾隨在後，趁丙○○行駛至高雄縣鳳山市○○路與興隆街口停車等候朋友之際，戊○○隨即下車，
    持上開玩具手槍一支，利用丙○○ＺＱ─五０四九號自用小客車右前車門未上鎖
    之機會，進入ＺＱ─五０四九號自用小客車右前座內，並以上開玩具手槍抵住丙○○右腹部，喝令丙○○將車往前開約二百公尺至興隆街三十五號前停住，而以
    此方法至使丙○○不能抗拒，而使其交付伊所有之現金三十五萬元及行動電話一
    具（序號000000000000000號），得手後，戊○○隨即下車搭上
    由乙○○所駕駛亦跟隨在後伺機接應之上開自用小客車逃逸。事後乙○○分得現
    金二十萬元、戊○○分得現金十五萬元及上開行動電話一具。戊○○並將上開手
    機分別植入其女友潘雅麗所有之0000000000及0000000000
    兩門號使用後，欲出售給不知情之呂東岳，呂東岳以其所有之00000000
    00門號試機後，無意購買，戊○○旋即取回，於九十三年六月六日出售給不知
    情之中國通訊行負責人鍾國源，鍾國源再轉售給不知情之楊富鴻使用。嗣因被害
    人丙○○報警查辦，循線查獲上情，並於九十三年七月二十九日下午四時三十分
    許，持拘票至高雄市○○路二○三巷七十四弄三號乙○○居處，拘提乙○○，並
    扣得上開其所有供強盜犯行所使用之仿ＣＬＯＣＫ２７型半自動手槍製造之不具
    傷力塑膠材質玩具手槍一支（含彈匣一個、玩具手槍空彈殼六顆）。
二、戊○○明知柳信雄（另案偵查起訴）從事販售偽造新臺幣等通用紙幣之非法行為
    ，竟基於意圖供行使之用而收集、交付之犯意，於九十三年五月初，以八千元向
    代價，向柳信雄購得一百元偽造通用紙幣一張、五百元偽造通用紙幣六張、一千
    元偽造通用紙幣一百六十一張而收集該等偽造之通用紙幣。嗣同年月五月中旬某
    日，乙○○因缺錢使用，得知戊○○持有上揭偽造通用紙幣，竟意圖供己行使之
    用，欲以三千元真鈔兌換偽造通用紙幣一萬元之比例向戊○○購買收集上揭偽造
    通用紙幣，戊○○同意後，即承上開意圖供行使之用而交付之犯意，在高雄市○○路二０三巷七十四弄三號乙○○住處，將一千元偽造通用紙幣一百五十張、五
    百元偽造通用紙幣一張交付乙○○，乙○○收集取得該批通用紙幣後，以其所有
    驗鈔機查驗上揭偽造通用紙幣，將其中十張有破損之一千元偽造通用紙幣丟棄而
    滅失。旋基於行使偽造通用紙幣之概括犯意，於同年六月四日，攜帶四十張一千
    元偽造通用紙幣、一張五百元偽造通用紙幣，駕駛ＸＤ─八０九七號自用小客車
    ，搭載不知情之孫雅芬、杜蕙如、陳美惠（均另為不起訴處分）至臺中縣地區遊
    玩，乙○○先於同日上午十時許，至臺中縣石岡鄉○○路九三五號蔡念紐所經營
    之「阿清檳榔攤」，持偽造之千元通用紙幣一張（號碼：BK九四三四九五UG）充
    作真鈔行使，向蔡念紐詐購五十元檳榔及烏龍茶一罐共計七十元，藉以詐得購物
    找回之真正通用紙幣九百三十元及檳榔、烏龍茶；乙○○復於同日上午十一時許
    ，以相同方法，持偽造之五百元通用紙幣紙鈔一張（號碼：AL三四０二０四ZG）
    充作真鈔行使，至臺中縣石岡鄉○○路賴釧豪所經營之「阿清檳榔攤」，向賴釧
    豪詐購七星牌香煙一包，亦藉此詐得找回之真正通用紙幣四百五十元及七星牌香
    煙一包。嗣因賴釧豪發現收得偽鈔後報警，經警於同日中午十二時許，在臺中縣
    東勢鎮○○路中坑派出所前查獲乙○○、孫雅芬、杜蕙如、陳美惠四人，並自乙○○所駕駛上揭自小客車右前座椅背置物袋內，扣得尚未使用之三十九張千元偽
    造通用紙幣。乙○○、孫雅芬、杜蕙如、陳美惠四人經警移送臺灣臺中地方法院
    檢察署偵辦，乙○○獲具保釋回後，欲將所剩之十一萬元偽造通用紙幣退還戊○○未果，即於同年七月中旬某日在其居處，將所剩十一萬元偽造通用紙幣燒燬。
    同年七月二十九日十二時四十分，警方因前述強盜案件，持本院搜索票及檢察官
    拘票，至高雄市○○區○○路一巷五號戊○○住處拘提戊○○，並搜得如附表二
    所示偽造通用紙幣六張，復於同日下午一時三十分許，至高雄縣鳳山市○○路○
    段二二二號戊○○之不知情友人呂東岳住處，搜索扣得戊○○遺留於該處之如附
    表三所示千元偽造通用紙幣十一張。
三、案經高雄縣警察局移送臺灣高雄地方法院檢察署檢察官偵查起訴。
    理  由
一、右揭事實，業據被告乙○○、戊○○於警詢、偵訊及本院審理中供認不諱，且事
    實一部分，自小客車置放於右揭地點車牌失竊部分之事實，亦據被害人甲○○於
    警訊時陳明在卷；被告等於右揭地點強盜部分之事實，核與證人即被害人丙○○
    於警詢及偵訊中結證遭強盜等情相符，並有扣案仿ＣＬＯＣＫ２７型半自動手槍
    製造之不具殺傷力塑膠材質玩具手槍一支（含彈匣一個、玩具手槍空彈殼六顆）
    扣案可資佐證，此外復有車牌遺失證明單、行動電話讓渡切結書、和信電訊股份
    有限公司通聯紀錄、贓物認領保管收據等在卷可稽；事實二部分，核與證人孫雅
    芬、杜蕙如、陳美惠、賴釧豪、蔡念紐、及另案被告柳信雄於警詢時之供述相符
    ，並有通訊監察書乙份在卷可稽，此外復有如附表所示偽鈔及驗鈔機一台扣案可
    稽。又扣案如附表所示之紙鈔，經送中央印製廠鑑定結果認均屬偽鈔，有該廠九
    十三年六月十八日中印發字第０九三０００三一四三號函、九十三年八月十七日
    中印發字第０九三０００四０一八號函二紙在卷可稽，縱上足認，被告二人前揭
    自白確與事實相符。是本件事證明確，被告犯行洵堪認定。
二、按刑法第三百二十一條第一項第三款之攜帶兇器竊盜罪，係以行為人攜帶兇器竊
    盜為其加重條件，此所謂兇器，其種類並無限制，凡客觀上足對人之生命、身體
    、安全構成威脅，具有危險性之兇器均屬之，且祇須行竊時攜帶此種具有危險性
    之兇器為已足，並不以攜帶之初有行兇之意圖為必要，最高法院七十九年台上字
    第五二五三號著有判例可資參照。次按收集偽造銀行券與交付於人，雖係兩種行
    為，然在法律上既均以意圖行使為要件，則上訴人於意圖行使而收集後，復以行
    使之意思而交付於人，其收集行為，自應為交付行為所吸收，論以交付之罪，亦
    有最高法院二十四年上字第一二八一號判例可參。末按意圖供行使之用而收集偽
    造通用紙幣，其收集偽造通用紙幣之低度行為，應為行使之高度行為所吸收，而
    應論以行使偽造之通用紙幣罪。查本件被告戊○○攜帶以行竊車牌之梅花扳手，
    為質地堅硬之金屬工具，客觀上顯足以對人身安全構成威脅，而屬刑法第三百二
    十一條第一項第三款所稱之「兇器」甚明，是核被告乙○○、戊○○就事實一部
    分所為，係犯刑法第三百二十一條第一項第三款之加重竊盜罪、刑法第三百二十
    八條第一項之普通強盜罪。公訴人認被告上開竊取車牌部分犯行，係犯刑法第三
    百二十條第一項之普通竊盜罪，容有未洽，惟此部分之事實與公訴人所起訴之事
    實應可認係具基本社會事實同一性，本院自仍應一併加以審判，併變更公訴人起
    訴之法條。被告戊○○、乙○○就上開加重竊盜及強盜犯行，有犯意聯絡及行為
    分擔，均為共同正犯。又被告等所犯加重竊盜罪及強盜二罪間，有方法結果之牽
    連關係，應依刑法第五十五條後段規定，論以較重之強盜罪。核被告戊○○就事
    實二所為，係犯刑法第一百九十六條第一項後段之交付偽造通用紙幣罪。其收集
    該等偽造之通用紙幣行為為交付行為所吸收，不另論罪。被告乙○○就事實二所
    為，係犯刑法第一百九十六條第一項之行使偽造通用紙幣罪。被告乙○○意圖供
    行使之用而收集偽造通用紙幣之低度行為，應為其行使偽造通用紙幣之高度行為
    所吸收，不另論罪。再按某種犯罪行為之性質或結果當然含有他罪之成分，自亦
    當然吸收（例如行使偽造之紙幣購買物品，既曰行使，當然冒充真幣，則性質上
    含有詐欺之成分，已為行使偽造紙幣所吸收），最高法院著有四十二年臺上字第
    四一０號判例可資參照。本件被告乙○○行使偽造通用紙幣購物，當然含有詐欺
    之成分，故不再論以被告乙○○詐欺罪名，併此敘明。被告乙○○先後二次行使
    偽造通用紙幣之行為，時間緊接，所犯構成要件相同罪名，顯係基於概括之犯意
    反覆為之，為連續犯，依刑法第五十六條之規定以一罪論，並加重其刑。再被告
    戊○○於九十年間，因著作權法案件，經法院判處有期徒刑二月確定，並於九十
    一年五月二十七日易科罰金執行完畢等情，有臺灣高雄地方法院檢察署刑案資料
    查註紀錄表及臺灣高等法院被告全國前案紀錄表各乙份在卷足憑，其於五年以內
    再犯本件有期徒刑以上之罪，為累犯，應依刑法第四十七條規定加重其刑。被告
    二人所犯上述各罪間，犯意各別、行為互殊，應予分論併罰。爰審酌被告二人犯
    後坦承犯行，態度良好，竊盜部分所竊得之財物僅有一面車牌，價值非鉅；另強
    盜部分雖因缺錢花用，未思正途而以強盜方式獲取財物，然其等所用為無殺傷力
    之玩具手槍，復未出言恫嚇被害人，手段並非兇殘，惡性尚非重大，衡情亦非橫
    行霸道之徒；被告二人所犯偽造貨幣罪部分，其等所取得偽鈔共十六萬餘元，影
    響貨幣流通之正確與安全，惟被告二人非屬專門偽造通用紙幣之集團，且被告乙○○僅行使二次對社會金融秩序實際所生妨害尚輕，獲利非多等一切情狀，分別
    量處如主文所示之刑，而依其所犯強盜罪之性質認有褫奪公權之必要，均併宣告
    褫奪公權二年，並就二罪所宣告之刑分別定其應執行刑，資以懲儆。至公訴人雖
    具體求處判決被告二人各有期徒刑九年六月，惟本院經審酌後，認被告經本院分
    別判處如主文所示之刑，應足以達到教化及制裁其犯行之目的，公訴人之求刑雖
    略嫌過重，惟本件被告犯罪亦無任何情狀可憫恕，爰不依刑法第五十九條酌減其
    刑，附此敘明。
三、扣案如附表一所示偽造之通用紙幣，為被告乙○○所有；如附表二、三所示偽造
    通用紙幣為被告戊○○所有，均應依刑法第二百條之規定，不問屬於犯人於否，
    宣告沒收之。被告乙○○雖收集一百五十張偽造千元通用紙幣，惟有一百一十張
    未扣案，且已燒燬滅失，業據其供明在卷，為免將來執行困難，爰僅就扣案之偽
    造千元通用紙幣部分依刑法第二百條之規定宣告沒收，附此敘明。驗鈔機為被告
    乙○○用供檢驗該等偽鈔，以利行使之用，且為被告乙○○所有，亦據其陳明在
    卷；扣案之仿ＣＬＯＣＫ２７型半自動手槍製造之不具殺傷力塑膠材質玩具手槍
    一支（含彈匣一個、玩具手槍空彈殼六顆）及未扣案梅花扳手一支，為被告等所
    有供犯事實一部分犯罪所用，均經其供陳不諱，雖梅花扳手一支未據扣案，惟不
    能證明業已滅失，併依刑法第三十八條第一項第二款之規定宣告沒收。
據上論斷，應依刑事訴訟法第二百九十九條第一項前段、第三百條，刑法第二十八條
、第五十六條、三百二十一條第一項第三款、第三百二十八條第一項、第一百九十六
條第一項、第五十五條、第四十七條、第三十七條第二項、第三十八條第一項第二款
、第二百條、第五十一條第五款，罰金罰鍰提高標準條例第一條前段，判決如主文。
本案經檢察官丁○○到庭執行職務
中　　　華　　　民　　　國　　九十四　　年　　　二　　　月　　二十五　　日
                                  臺灣高雄地方法院刑事第十五庭
                                      審判長  法　官  莊松泉
                                              法  官  林永村
                                              法  官  林揚奇
右正本證明與原本無異。
如不服本判決，應於判決送達後十日內，向本院提出上訴狀。
                                              書記官  于耀文
中　　　華　　　民　　　國　　九十四　　年　　　二　　　月　　二十五　　日
附表一（乙○○車內所起出）：
┌─────────────┬─────────┬─────┐
│偽造通用紙幣面額（新臺幣）│     編號         │ 數量     │
├─────────────┼─────────┼─────┤
│       一千元             │BK九四三四九三UG  │ 十一張   │
├─────────────┼─────────┼─────┤
│       一千元             │ER一八九二二一YD  │ 十張     │
├─────────────┼─────────┼─────┤
│       一千元             │BK九四三四九五UG  │ 十張     │
├─────────────┼─────────┼─────┤
│       一千元             │BK九四三四四三UG  │ 四張     │
├─────────────┼─────────┼─────┤
│       一千元             │ER一八九二三五YD  │ 四張     │
├─────────────┼─────────┼─────┤
│       一千元             │ER一八九二二五YD  │ 一張     │
├─────────────┼─────────┼─────┤
│       一千元             │AL三四０二０四ZG  │ 一張     │
├─────────────┴─────────┴─────┤
│總計：面額一千元偽造通用紙幣四十張、面額五百元一張        │
└─────────────────────────────┘
附表二（戊○○住處所起出）：
┌─────────────┬─────────┬─────┐
│偽造通用紙幣面額（新臺幣）│      編號        │  數量    │
├─────────────┼─────────┼─────┤
│   五百元                 │ AL二四０二一二ZG │  二張    │
├─────────────┼─────────┼─────┤
│   五百元                 │ AL二四０二００ZG │  一張    │
├─────────────┼─────────┼─────┤
│   五百元                 │ AL三四０二０三ZG │  一張    │
├─────────────┼─────────┼─────┤
│   五百元                 │ AL九四００一七ZG │  一張    │
├─────────────┼─────────┼─────┤
│   一百元                 │ DK二七九三一六VB │  一張    │
├─────────────┴─────────┴─────┤
│總計：面額五百元偽造通用紙幣五張、面額一百元一張          │
└─────────────────────────────┘
附表三（呂東岳住處所起出）：
┌─────────────┬─────────┬─────┐
│偽造通用紙幣面額（新臺幣）│      編號        │ 數量     │
├─────────────┼─────────┼─────┤
│   一千元                 │BK九四三四四三UG  │ 六張     │
├─────────────┼─────────┼─────┤
│   一千元                 │BK九四三四九五UG  │ 四張     │
├─────────────┼─────────┼─────┤
│   一千元                 │QS七三０九五二KP  │ 一張     │
├─────────────┴─────────┴─────┤
│總計：面額一千元偽造通用紙幣十一張                        │
└─────────────────────────────┘
附錄法條：
中華民國刑法第一百九十六條
(行使收集或交付偽造變造通貨、幣券罪)
行使偽造、變造之通用貨幣、紙幣、銀行券，或意圖供行使之用而收集或交付於人者
，處三年以上十年以下有期徒刑，得併科五千元以下罰金。
收受後方知為偽造、變造之通用貨幣、紙幣、銀行券而仍行使，或意圖供行使之用而
交付於人者，處五百元以下罰金。
第一項之未遂犯罰之。
中華民國刑法第三百二十一條
犯竊盜罪而有左列情形之一者，處六月以上、五年以下有期徒刑：
一  於夜間侵入住宅或有人居住之建築物、船艦或隱匿其內而犯之者。
二  毀越門扇、牆垣或其他安全設備而犯之者。
三  攜帶兇器而犯之者。
四  結夥三人以上而犯之者。
五  乘火災、水災或其他災害之際而犯之者。
六  在車站或埠頭而犯之者。
前項之未遂犯罰之。
中華民國刑法第三百二十八條
意圖為自己或第三人不法之所有，以強暴、脅迫、藥劑、催眠術或他法，至使不能抗
拒，而取他人之物或使其交付者，為強盜罪，處五年以上有期徒刑。
以前項方法得財產上不法之利益或使第三人得之者，亦同。
犯強盜罪因而致人於死者，處死刑、無期徒刑或十年以上有期徒刑；致重傷者，處無
期徒刑或七年以上有期徒刑。
第一項及第二項之未遂犯罰之。
預備犯強盜罪者，處一年以下有期徒刑、拘役或三千元以下罰金。
